【裁判字號】    97,交聲,1007
【裁判日期】    970903
【裁判案由】    違反道路交通管理處罰條例聲明異議
【裁判全文】
臺灣桃園地方法院交通事件裁定        97年度交聲字第1007號
原處分機關  交通部公路總局新竹區監理所中壢監理站
異  議  人
即受處分人  乙○○
上列異議人因違反道路交通管理處罰條例案件，不服交通部公路
總局新竹區監理所中壢監理站中華民國97年5 月30日壢監裁罰字
第裁53-E00000000號違反道路交通管理事件裁決書所為之處分，
聲明異議，本院裁定如下：
    主  文
異議駁回。
    理  由
一、原處分意旨略以：異議人即受處分人乙○○於民國97年5 月
    30日下午3時15分許，駕駛車號7973-FH號自用小客車，沿新
    竹縣竹北市○○路行駛，途經三民路與博愛街口時，有闖越
    紅燈左轉博愛街之違規情事，為新竹縣政府警察局竹北分局
    竹北派出所警員甲○○當場舉發，並填製新竹縣政府警察局
    竹縣警交字第E00000000 號舉發違反道路交通管理事件通知
    單，限於97年5 月31日前向原處分機關交通部公路總局新竹
    區監理所中壢監理站到案陳述，嗣異議人於同年5 月16日到
    案陳述，但為警員執行巡邏兼查抄勤務目睹，爰經原處分機
    關於同年月30日以壢監裁罰字第裁53-E00000000號裁決書，
    認異議人違反道路交通管理處罰條例第53條第1 項規定，及
    道路交通管理事件統一裁罰基準表，處異議人罰鍰新臺幣（
    下同）2,700 元，並依同條例第63條第1項第3款規定，記違
    規點數3點等語。
二、聲明異議意旨略以：伊該時行至前開路口時，因燈號正變換
    為黃燈，猶停留路中禮讓對向來車，嗣確認右側無機車後才
    左轉，可確認左轉完成時號誌仍為黃燈，而後伊行駛約數十
    公尺，警員方自後方趕來示意停車，並稱：「黃燈了！還左
    轉」，伊因此認前開路口係禁止左轉，遂配合出示相關證件
    並無求情之意，未料，警員卻開立闖紅燈之舉發單，伊認非
    事實而拒絕簽收，此係警員筆誤而誣陷伊，為此，爰依法聲
    明異議。
三、按汽車駕駛人，行經有燈光號誌管制之交岔路口闖紅燈者，
    處1,800元以上5,400元以下罰鍰；汽車駕駛人有前條情形者
    ，除依原條款處罰鍰外，並予記違規點數3 點，道路交通管
    理處罰條例第53條第1項、第63條第1項第3款定有明文。
四、經查：
  (一)按送達由行政機關自行或交由郵政機關送達；除電子傳達方
    式之送達外，送達證書應由收領人簽名或蓋章；如拒絕或不
    能簽名或蓋章者，送達人應記明其事由，行政程序法第68條
    第1項、第76條第2項定有明文。又當場舉發拒絕簽章者，仍
    應將通知聯交付該駕駛人或行為人收受，並記明其事由及交
    付之時間；拒絕收受者，應告知其應到案時間及處所，並記
    明事由與告知事項，視為已收受，違反道路交通管理事件統
    一裁罰基準及處理細則第11條第1項第1款後段訂有明文。準
    此，交通違規行為之「舉發」，係具有對外效力之行政行為
    ，核其性質屬公法上有相對人之意思通知，依前揭說明，自
    應依現行行政程序法規定之送達方式送達書面舉發通知，且
    於送達合法到達受處分人時，始發生舉發之效力。經查，新
    竹縣政府警察局竹北分局竹北派出所警員甲○○於97年5 月
    16日為本件舉發時，業已將前開通知書交付予異議人，惟因
    異議人拒絕簽收，而經註記「拒簽要求免罰未果違規單通知
    聯交付」並告以救濟途徑等情，為異議人所不爭執，復據證
    人甲○○於本院訊問時陳述綦詳，另有前開通知書1 紙在卷
    可稽，堪以認定。是以，異議人既已於舉發當場收受前開通
    知書，惟因對舉發內容而有異拒絕簽名其上，依上揭說明，
    已足認業經合法送達前開通知書而生意思通知之效力無誤，
    合先敘明。
  (二)查異議人於上述時間駕駛車號7973-FH 號自用小客車行經前
    開路口時，自新竹縣竹北市○○路左轉博愛街，為證人甲○
    ○當場舉發乙節，業據證人於本院訊問時結稱：伊當時係執
    行機車道路巡邏勤務，行駛於三民路往西方向，即違規車輛
    對面，因見號誌閃黃燈遂停在機車停等區，停止時號誌已變
    換為紅燈，而該時異議人車輛仍在對向機車停等區內，未跨
    越停止線，嗣紅燈後異議人車輛方左轉至博愛街，而伊急著
    返回派出所處理事情，但因路旁民眾看著，故上前舉發等語
    綦詳，互核與新竹縣政府警察局竹北分局97年6 月27日北警
    交字第0975004020號函附道路狀況現場圖、現場照片相符，
    足徵異議人確有於上述時地闖越紅燈情事，殆無疑義。況且
    ，燈光號誌之違反，其所需之舉證狀態稍縱即逝，除設有感
    應照相之路口外，事後無法還原現場狀態，自有賴執行交通
    勤務之警員以為察實，而證人既職司該項職務，其觀察程度
    自應較一般人更為專注，再參酌員警執行公務時，本身即受
    有行政懲處責任之監督，其到庭具結作證，更係以刑事責任
    擔保其證言之真實性，復證人與異議人素不相識，彼此間亦
    無任何嫌隙，當不至甘冒涉犯偽證罪之險，蓄意構陷異議人
    ，亦查無證人所為證詞有顯著瑕疵或與事實不符之處，執難
    謂證人所述有何不可採信之情狀存在。基上，異議人於上述
    時地闖越紅燈之事實，業據證人結證明確，復有道路狀況現
    場圖、現場照片可佐，應堪認定。
  (三)至異議人猶執前詞為辯，然查，證人當時祇為返回任職之派
    出所而行經前開路口巧遇異議人，亟難科予其備妥照相、攝
    影器材而紀錄異議人闖越紅燈之義務，自不得因本件未留存
    異議人違規事實之書面紀錄，而認原處分機關所為裁處有違
    法、不當情事。況且，異議人所述通過前開路口時號誌仍為
    黃燈乙節，已為對向目睹之證人堅詞否認，且參異議人與證
    人間之舉發對談譯文內容：「警：先生你已經在路口了，紅
    燈你才左轉的，紅燈你停下來就好了嘛！」、「民：這沒有
    紅燈呀！這不是紅燈。」、「警：那不是紅燈是什麼東西？
    」、「民：你說已經變黃燈，那也許說我承認。」、「警：
    別人博愛街的車子都已經走了也變綠燈了，我就在你的對面
    ，我已經停下來了你還開過去，我已經停下來了喔！」、「
    民：長關太那個了啦！」、「民：……那可以寫黃燈。」、
    「警：這是偽造文書。」，由此觀之，證人於舉發當時因在
    三民路對向車道而可確認號誌為紅燈，且博愛街車輛已經行
    駛，而異議人車輛在三民路左轉博愛路中，自可確認有闖紅
    燈之違規事實，當無異議人所指證人係舉發異議人「闖黃燈
    」情事，所辯此節，要屬無據，不足以取。
  (四)基上，異議人確有於上述時地闖越紅燈左轉情事，原處分機
    關以異議人於期限內到案陳述意見，而依道路交通管理事件
    統一裁罰基準表予以罰處，自屬有據，於法相合。
五、綜上所述，異議人確有違規闖越紅燈左轉情事，至為明確。
    原處分機關依道路交通管理處罰條例第53條第1 項規定，及
    道路交通管理事件統一裁罰基準表，處異議人罰鍰2,700 元
    ，並依同條例第63條第1項第3款規定，記違規點數3 點，核
    無違誤。是異議人本件聲明異議，為無理由，應予駁回。
據上論斷，應依道路交通管理處罰條例第87條第2 項，道路交通
案件處理辦法第19條，裁定如主文。
中    華    民    國    97    年    9     月    3     日
                  交通法庭      法  官  黃翊哲
以上正本證明與原本無異。
如不服本裁定，應於裁定送達後5 日內，以書狀敘述理由（須附
繕本），向本院提出抗告。
                                書記官  劉霜潔
中    華    民    國    97    年    9     月    3     日


司法院資訊處製作；財團法人民間司法改革基金會備份。
